【裁判字號】    98,訴,203
【裁判日期】    980402
【裁判案由】    毒品危害防制條例
【裁判全文】
臺灣高雄地方法院刑事判決               98年度訴字第203號
公  訴  人  臺灣高雄地方法院檢察署檢察官
被      告  甲○○
上列被告因違反毒品危害防制條例案件，經檢察官提起公訴（97
年度毒偵字第9065號），本院判決如下：
    主  文
甲○○施用第一級毒品，累犯，處有期徒刑拾月；又持有第一級
毒品，累犯，處有期徒刑月，扣案第一級毒品海洛因壹包（驗
後淨重零點壹肆伍公克，含包裝袋壹只），沒收銷燬之。應執行
有期徒刑壹年，扣案第一級毒品海洛因壹包（驗後淨重零點壹肆
伍公克，含包裝袋壹只），沒收銷燬之。
其餘被訴施用第一級毒品部分，無罪。
    事  實
一、甲○○前因施用毒品，經本院以88年度毒聲字第8612號裁定
    其觀察、勒戒，因有繼續施用傾向，續由本院以88年度毒聲
    字第9546號裁定令強制戒治，經本院以89年度毒聲字第3833
    號裁定停止上開戒治之處分，又經本院以89年度毒聲字第78
    51號裁定撤銷前開停止戒治之處分，而於民國90年11月15日
    執行完畢釋放，並經臺灣高雄地方法院檢察署檢察官以90年
    度戒毒偵字第1286號為不起訴處分確定。其於前開強制戒治
    執行完畢5 年內，復於94年間，因施用毒品案件，經本院以
    94年度訴字第4289號判處有期徒刑10月確定，又於95年間，
    因施用毒品經本院以95年度易字第652 號判決判處有期徒刑
    7 月確定，另於96年間，再因施用毒品，經本院以96年度簡
    字第1198號判處有期徒刑3 月確定，上開3 罪嗣經減刑並定
    應執行刑為有期徒刑9 月確定，於96年7 月16日縮短刑期執
    行完畢。詎其仍不知悔改及戒除毒癮，明知海洛因業經公告
    列為毒品危害防制條例第2 條第2 項第1 款之第一級毒品，
    不得非法施用、持有，基於施用第一級毒品海洛因之犯意，
    於97年10月20日晚間8 時許，在其位於高雄縣鳳山市○○街
    227 巷15號之住處，以針筒注射之方式，施用海洛因1 次。
    復於97年10月21日上午某時許，在高雄縣鳳山市○○路某處
    ，向真實年籍姓名不詳、綽號源仔之成年男子購買第一級毒
    品海洛因1 小包欲供己施用，即基於持有第一級毒品海洛因
    之犯意，而持有該包海洛因，嗣於同日中午12時50分許行經
    高雄縣鳳山市○○路與八德路路口，因闖紅燈為警攔查，當
    場查獲其左手持有海洛因1 小包（檢驗前0.155 公克，檢驗
    後0.145 公克），並經其同意採取尿液送臺灣檢驗科技股份
    有限公司檢驗，結果呈可待因、嗎啡陽性反應，而查悉上情
    。
二、案經高雄縣政府警察局鳳山分局報告臺灣高雄地方法院檢察
    署檢察官偵查起訴。
    理  由
壹、證據能力部分
    被告以外之人於審判外之陳述，雖不符前4 條之規定，而經
    當事人於審判程序同意作為證據，法院審酌該言詞陳述或書
    面陳述作成時之情況，認為適當者，亦得作為證據，刑事訴
    訟法第159 條之5 第1 項定有明文。本件被告甲○○及檢察
    官對本院所引用審判外陳述之證據，均同意作為本案證據使
    用，本院審酌各該證據作成之情況，並無不法取供等非任意
    性情況，認為適當，爰依前揭規定，應具有證據能力。
貳、有罪部分
一、上開犯罪事實，業據被告甲○○於本院審理時自白不諱，且
    與其於警詢、偵查中之供陳內容大致相符。而被告於採尿後
    送鑑定結果，其尿液內確呈可待因及嗎啡陽性反應（係以GC
    ／MS方式檢驗），此有高雄縣政府警察局鳳山分局偵辦毒品
    案件嫌疑人尿液採集編號對照表、台灣檢驗科技股份有限公
    司濫用藥物尿液檢驗報告各1 紙（見警卷第14頁、偵卷第6
    頁）附卷可稽，又扣案之疑似海洛因白色粉末1 包，經送請
    高雄市立凱旋醫院檢驗，檢驗結果認含有海洛因成分無訛（
    檢驗前淨重0.155 公克，檢驗後淨重0.145 公克），此有該
    醫院97年11月10日高市凱醫驗字第8689號濫用藥物成品檢驗
    鑑定書、高雄縣政府警察局扣押筆錄在卷可憑（偵卷第12頁
    、警卷第10頁）。足認被告自白與事實相符，是被告施用第
    一級毒品海洛因及持有第一級毒品海洛因之犯行，堪以認定
    ，應予依法論科。
二、按犯毒品危害防制條例第10條之罪，經觀察、勒戒後，認無
    繼續施用毒品之傾向，應即釋放，並為不起訴處分；認有繼
    續施用毒品之傾向者，應由檢察官聲請法院裁定令入戒治處
    所施以強制戒治，至無繼續戒治之必要，強制戒治期滿，應
    即釋放，由檢察官為不起訴處分。經觀察勒戒、強制戒治執
    行完畢釋放後，5 年內再犯第10條之罪，依93年1 月9 日修
    正施行之毒品危害防制條例第23條第2 項規定意旨，應由檢
    察官偵查起訴。又依修正後之規定，僅限於「初犯」及「5
    年後再犯」二種情形，始應先經觀察、勒戒或強制戒治程式
    。倘被告於5 年內已再犯，經依法追訴處罰，縱其第3 次（
    或第3 次以上）再度施用毒品之時間，在初犯經觀察、勒戒
    或強制戒治執行完畢釋放5 年以後，已不合於「5 年後再犯
    」之規定，且因已於「5 年內再犯」，顯見其再犯率甚高，
    原實施觀察、勒戒或強制戒治，已無法收其實效，即應依該
    條例第10條處罰（最高法院97年度第5 次刑事庭會議決議參
    照）。本件被告復於97年10月20日施用第一級毒品海洛因為
    警查獲，即非屬該條例第20條第3 項所定「5 年後再犯」之
    情形，檢察官依毒品危害防制條例第23條第2 項之規定，予
    以追訴，自屬適法。
三、按海洛因係屬毒品危害防制條例第2 條第2 項第1 款所稱之
    第一級毒品，依法不得施用、持有。核被告甲○○所為，係
    犯毒品危害防制條例第10條第1 項施用第一級毒品罪及同條
    例第11條第1 項持有第一級毒品罪，起訴書論罪法條欄，雖
    漏載毒品危害防制條例第11條第1 項，惟起訴之犯罪事實就
    被告持有第一級毒品犯行業已載明，且檢察官亦當庭補充此
    部分法條，本院自應加以審理。被告所犯上開施用第一級毒
    品罪及持有第一級毒品罪，犯意各別，行為互殊，應予分論
    併罰。被告有如事實欄所載之前科及執行完畢等情，有臺灣
    高等法院被告前案紀錄表1 份在卷可參，其受有期徒刑之執
    行完畢後，5 年以內故意再犯本件有期徒刑以上之各罪，均
    應依刑法第47條第1 項之規定論以累犯，並加重其刑。爰審
    酌被告前已因施用毒品案件經觀察勒戒、強制戒治、論罪科
    刑後，均未戒除毒品，復再施用並持有毒品，顯見其自制力
    不足，無法擺脫毒品，故應藉由刑罰之執行，以收教化之功
    能，並參以被告犯後坦承犯行，持有毒品數量甚微，所犯係
    自傷行為，尚未害及他人，其行為本身對社會所造成之危害
    並非直接、鉅大，暨其犯罪動機、目的、被告生活狀況等一
    切情狀，分別量處如主文所示之刑，並定應執行刑，以資儆
    懲。公訴意旨認被告97年10月21日為警察查獲持有第一級毒
    品之犯行，為其施用第一級毒品之高度行為所吸收，持有第
    一級毒品部分不另論罪，然被告該日所持有之第一級毒品，
    係於查獲當日始購得，且其於取得後尚未施用即遭警查獲等
    情，業據被告供承在卷，足認被告97年10月21日為警查獲持
    有第一級毒品犯行係另行起意，應以數罪論處，公訴意旨就
    上開犯行以吸收關係論以一罪，容有誤會。
四、扣案之第一級毒品海洛因1 包（驗前淨重0.155 公克，驗後
    淨重0.145 公克），屬查獲之第一級毒品，爰依毒品危害防
    制條例第18條第1 項前段規定，不問屬於犯人與否，應在被
    告持有第一級毒品罪刑項下予以宣告沒收銷燬之，另包裝毒
    品之包裝袋1 只，因其上所殘留之毒品，難以析離，且無析
    離之實益與必要，而視同毒品一併沒收銷燬之；至送驗耗損
    部分之第一級毒品海洛因，因已滅失，爰不再行宣告沒收銷
    燬之，附此敘明。
參、無罪部分
一、公訴意旨另以：被告甲○○復基於施用第一級毒品海洛因之
    犯意，再於97年10月21日早上10時許，在其上開住處，以針
    筒注射之方式，施用海洛因1 次，因認其涉犯毒品危害防制
    條例第10條第1項施用第一級毒品罪嫌。
二、按犯罪事實應依證據認定之，無證據不得認定犯罪事實；又
    不能證明被告犯罪者，應諭知無罪之判決，刑事訴訟法第15
    4 條第2 項、第301 條第1 項分別定有明文。又檢察官就被
    告犯罪事實，應負舉證責任，並指出證明之方法，同法第16
    1 條亦有規定。因此，檢察官對於起訴之犯罪事實，應負提
    出證據及說服之實質舉證責任。倘其所提出之證據，不足為
    被告有罪之積極證明，或其指出證明之方法，無從說服法院
    以形成被告有罪之心證，基於無罪推定之原則，自應為被告
    無罪判決之諭知（最高法院92年度台上字第128 號判例意旨
    參考）。
三、公訴人認被告97年10月21日涉犯施用第一級毒品犯行，無非
    以被告偵訊中之自白、高雄縣政府警察局鳳山分局偵辦毒品
    案件嫌疑人尿液採集編號對照表、台灣檢驗科技股份有限公
    司濫用藥物尿液檢驗報告、高雄縣政府警察局扣押筆錄、高
    雄市立凱旋醫院濫用藥物成品檢驗鑑定書等為其主要論據。
    訊據被告則堅決否認有於97年10月21日施用第一級毒品之犯
    行，辯稱：我只有施用海洛因1 次，我在警察局講的是真實
    的，在偵查中可能是我不清楚或我聽錯了。我剛拿毒品回來
    還沒吸食就被抓了等語。
四、經查：被告於審理中辯稱其第二次偵訊中之自白係出於誤聽
    ，則其於第二次偵訊中自白是否與實情相符即有可疑；又本
    件雖有被告尿液採集編號對照表、濫用藥物尿液檢驗報告各
    1 份在卷可參，惟依行政院衛生署管制藥品管理局91年10月
    3 日管檢字第110436號函及92年2 月7 日管檢字第09200008
    81號函可知，行為人施用海洛因，嗎啡之代謝情況於施用後
    2 至4 天仍可由其尿液中檢測出，被告已坦承有於97年10月
    20日施用海洛因1 次，則其於97年10月21日接受驗尿之尿液
    檢驗報告自會呈現嗎啡陽性反應之結果，是其究否於97年10
    月21日亦有施用第一級毒品，即難認定；再被告於警詢、第
    一次偵訊中亦均僅坦承最後一次施用毒品為97年10月20日晚
    間8 時許，且其於翌日查獲時所持有之第一級毒品海洛因1
    包，係當日向綽號源仔之成年男子購得，尚未施用即遭查獲
    ，因而涉犯持有第一級毒品犯行等情，業已說明如前，故被
    告該日持有第一級毒品之犯行亦無法佐證其有於97年10月21
    日上午10時許施用第一級毒品之犯嫌。從而，尚難徒憑上開
    證據即認定被告於97年10月21日上午10時許有施用第一級毒
    品海洛因1 次之行為。此外，復查無其他積極證據足資證明
    被告該次施用第一級毒品之犯嫌，揆諸前開法律規定及判例
    意旨，既不能證明被告該次之犯罪，即應諭知被告此部分無
    罪之判決。
據上論斷，應依刑事訴訟法第299 條第1 項前段、第301 條第1
項，毒品危害防制條例第10條第1 項、第11條第1 項、第18條第
1 項前段，刑法第11條、第47條第1 項、第51條第5 款，判決如
主文。
本案經檢察官杜妍慧到庭執行職務。
中    華    民    國    98    年    4     月    2     日
                刑事第十六庭    審判長法  官  曾逸誠
                                      法  官  林柏壽
                                      法  官  王靖茹
以上正本證明與原本無異。
如不服本判決應於收受送達後10日內向本院提出上訴書狀，並應
敘述具體理由；如未敘述上訴理由者，應於上訴期間屆滿後20日
內向本院補提理由書（均須按他造當事人之人數附繕本）「切勿
逕送上級法院」。
中    華    民    國    98    年    4     月    6     日
                                      書記官  鍾錦祥
附錄本案論罪科刑法條：
毒品危害防制條例第10條第1項
施用第一級毒品者，處 6 月以上 5 年以下有期徒刑。
毒品危害防制條例第11條第1項
持有第一級毒品者，處3 年以下有期徒刑、拘役或新臺幣5 萬元
以下罰金。


司法院資訊處製作；財團法人民間司法改革基金會備份。
